臺灣高等法院臺南分院刑事判決
109年度上訴字第1532號
上  訴  人  臺灣雲林地方檢察署檢察官
被      告  吳振華



上列上訴人因被告毒品危害防制條例案件，不服臺灣雲林地方法
院109年度訴字第742號中華民國109年10月21日第一審判決（起
訴案號：臺灣雲林地方檢察署109年度毒偵字第852號），提起上
訴，本院判決如下：
    主  文
上訴駁回。
    理  由
壹、公訴意旨略以：被告甲○○基於施用第一級毒品海洛因、第二
    級毒品甲基安非他命之犯意，於民國109年5月29日為警採尿
    時起回溯72小時內之某時，在雲林縣○○鄉○○村○○路00巷00號
    之住處內，以將毒品海洛因及甲基安非他命一起置入玻璃球
    內，燒烤後吸食煙霧之方式，施用第一級毒品海洛因及第二
    級毒品甲基安非他命1次。嗣為警於109年5月29日經其同意
    採集尿液送驗，結果呈嗎啡、可待因及甲基安非他命、安非
    他命陽性反應，始查悉上情。因認被告涉犯毒品危害防制條
    例第10條第1項、第2項之施用第一級、第二級毒品罪嫌。
貳、起訴之程序違背規定者，應諭知不受理之判決，並得不經言
    詞辯論為之，刑事訴訟法第303條第1款、第307條定有明文
    。又毒品危害防制條例第35條之1規定：「本條例中華民國
    一百零八年十二月十七日修正之條文施行前犯第10條之罪之
    案件，於修正施行後，依下列規定處理：一、偵查中之案件
    ，由檢察官依修正後規定處理。二、審判中之案件，由法院
    或少年法院（地方法院少年法庭）依修正後規定處理；依修
    正後規定應為不起訴處分或不付審理之裁定者，法院或少年
    法院（地方法院少年法庭）應為免刑之判決或不付審理之裁
    定。三、判決確定尚未執行或執行中之案件，適用修正前之
    規定。」而108年12月17日修正之毒品危害防制條例，於109
    年1月15日公布，部分條文於公布後6個月即109年7月15日生
    效施行（含第20條、23條等條文），是檢察官於109年7月15
    日尚未偵查終結之施用毒品案件，應依修正後即現行之毒品
    危害防制條例（下稱現行毒品危害防制條例）規定處理。本
    件被告涉嫌毒品危害防制條例第10條第1項、第2項之施用毒
    品案件，檢察官於109年9月7日提起公訴，依上開規定，法
    院應依現行毒品危害防制條例規定處理。
參、現行毒品危害防制條例第20條第3項規定，犯第10條之罪於
    觀察、勒戒或強制戒治執行完畢釋放後，3年後再犯第10條
    之罪者，適用本條前2項之規定。上開所謂「3年後再犯」，
    只要本次再犯（不論修正施行前、後）距最近1次觀察、勒
    戒或強制戒治執行完畢釋放，已逾3年者，即該當之，不因
    其間有無犯第10條之罪經起訴、判刑或執行而受影響（最高
    法院大法庭109年度台上大字第3826號裁定參照）。查：被
    告最近1次因施用毒品案件經強制戒治，係由臺灣雲林地方
    法院以90年度毒聲字第1225號裁定施以強制戒治1年，於91
    年7月31日入國防部臺南監獄附設戒治所強制戒治後，因無
    繼續戒治之必要，經國防部南部地方軍事法院以92年度和裁
    字第52號裁定停止戒治，所餘戒治期間付保護管束，於92年
    7月30日保護管束期滿，由國防部南部地方軍事法院檢察署
    檢察官以91年度偵字第18號不起訴處分確定。至於被告雖曾
    因施用毒品案件經臺灣雲林地方檢察署檢察官以99年度毒偵
    字第1474號為附戒癮治療命令緩起訴處分確定，然並未完成
    戒癮治療，即經同署檢察官以其於緩起訴期間內，故意更犯
    有期徒刑以上之罪，而撤銷緩起訴處分並提起公訴，由臺灣
    雲林地方法院以100年度訴字第426號案件判刑確定，此後，
    即無觀察、勒戒、強制戒治，或附戒癮治療命令之緩起訴處
    分之執行或履行完畢紀錄，以上有臺灣高等法院被告前案紀
    錄表可參。則被告本件被訴於109年5月29日回溯72小時內某
    時之施用第一級、第二級毒品犯行，距其上開強制戒治執行
    完畢釋放時已逾3年，依前開最高法院大法庭裁定見解，本
    件並非3年內再犯之情況，自無毒品危害防制條例第23第2項
    規定，應依法追訴之適用，是本件檢察官提起公訴，違背上
    開程序規定。
肆、本件檢察官提起公訴，違背程序規定，原審依刑事訴訟法第
    303條第1款、第307條規定，不經言詞辯論而判決不受理，
    核無違誤。檢察官上訴意旨略以：毒品危害防制條例新修正
    第20條第3項規定，其修法意旨僅係將為觀察、勒戒或強制
    戒治執行完畢釋放後，得再聲請觀察、勒戒或強制戒治之期
    間，由「5年後」改為「3年後」， 其修法之立法理由並載
    明:「···如觀察、勒戒或強制戒治執行完畢釋放後，3年後
    始再有施用第一級、第二級毒品之行為者，足見其有戒除毒
    癮之可能，宜再採以觀察、勒戒方式戒除其身癮及以強制戒
    治方式戒除其心癮之措施···」故該條適用之對象，限於3年
    後「始再」有施用第一、二級毒品行為者。再者，依毒品危
    害防制條例第20條、第23條規定，僅「初犯」及「5年後再
    犯」二種情形，始應先經觀察、勒戒或強制戒治程序。倘被
    告於5年內已再犯，經依法追訴處罰，縱其第3次(或第3次以
    上)再度施用毒品之時間，在初犯或前次再犯經觀察、勒戒
    或強制戒治執行完畢釋放5年以後，已不合於「5年後再犯」
    之規定，且因已於「5年內犯」，顯見其再犯率甚高，原實
    施觀察、勒戒或強制戒治，已無法收其實效，即應依該條例
    第10條處罰，此為109年7月15日新修施行之毒品危害防制條
    例修正前之實務上就3犯以上之施用毒品者是否再送觀察、
    勒戒及強制戒治之見解。修正後該條例第20條第3項、第23
    條第2項係將觀察、勒戒或強制戒治執行完畢釋放後，「5年
    內再犯」同法第10條之罪者，毋須再先送觀察、勒戒，應即
    依法追訴或裁定交付審理規定，修正為「3年內再犯」，其
    他要件則相同。若被告經觀察、勒戒或強制戒治程序執行完
    畢釋放後，於3年內再犯，並經依法追訴處罰，則依相同之
    法理及邏輯，其第3次（或第3次以上）再度犯該條例第10條
    之施用毒品罪，縱其第3次（或第3次以上）再度施用毒品之
    時間，在初犯或前次再犯經觀察、勒戒或強制戒治執行完畢
    釋放3年以後，已不合於「3年後再犯」之規定，即應依該條
    例第10條處罰。本件被告前因施用毒品案件，經觀察、勒戒
    後，認無繼續施用毒品之傾向，於87年12月7日予以釋放，
    並為不起訴處分確定。又因施用毒品案件，經觀察、勒戒後
    ，認有繼續施用毒品之傾向，經法院裁定送強制戒治，於88
    年7月2日停止戒治出所。復因施用毒品案件，經檢察官起訴
    並聲請強制戒治，嗣停止戒治出所，所餘期間付保護管束，
    於92年7月30日期滿未經撤銷保護管束視為執行完畢。依前
    揭說明，本案被告於109年5月29日為警採尿時起回溯72小時
    內之某時，施用第一級（上訴書漏載第一級毒品部分）、第
    二級毒品之行為即應依法追訴，原判決逕為不受理判決，適
    用法律尚嫌未洽等語。然查，關於現行毒品危害防制條例第
    23條第2項所稱「3年內再犯」應如何適用，業經最高法院大
    法庭以109年度台上大字第3826號裁定宣示在案，上訴意旨
    就此部分所執法律見解，與前開裁定意旨有違，尚無可採。
    是以，本件檢察官上訴為無理由，應予駁回，並不經言詞辯
    論為之。
伍、應適用之法律：刑事訴訟法第368條、第372條。
本案經檢察官吳文城提起公訴並上訴。
中　　華　　民　　國　　109 　年　　12　　月　　22　　日
                  刑事第一庭    審判長法　官  楊清安
                                      法　官  陳珍如
                                      法　官  蕭于哲
以上正本證明與原本無異。
如不服本判決應於收受送達後20日內向本院提出上訴書狀，其未
敘述上訴理由者，並得於提起上訴後20日內向本院補提理由書（
均須按他造當事人之人數附繕本）「切勿逕送上級法院」。
　　　　　　                          書記官  徐振玉　
中　　華　　民　　國　　109 　年　　12　　月　　22　　日